【裁判字號】    98,交聲,973
【裁判日期】    980401
【裁判案由】    聲明異議
【裁判全文】
臺灣臺中地方法院交通事件裁定         98年度交聲字第973號
原處分機關  交通部公路總局臺中區監理所
異  議  人
即受處分人  乙○○
上列受處分人因違反道路交通管理處罰條例案件，對於交通事件
裁決所於民國98年2月25日所為之處分（中監違字第裁60-GE0000
000號裁決書），聲明異議，本院裁定如下：
    主    文
原處分撤銷。
    理    由
一、原處分意旨略以：異議人即受處分人乙○○所有車牌號碼5Q
    -0988號自小客車，於民國97年12月13日凌晨1時10分許，在
    柳川西路與文心路口處，因「闖紅燈（由西往東）經警
    鳴笛駕車逃逸」違規，經臺中市警察局交通隊依違反道路交
    通管理處罰條例第五十三條第一項、第六十條第一項逕行舉
    發，異議人於期限內到案申訴，經原舉發單位查復後仍有不
    服，本所遂於98年2月25日以中監違字第60-GE0000000號裁
    決書處罰鍰新臺幣5700元並依第六十三條註記違規點數四點
    ，逾期則依裁決書處罰主文規定裁處，本所開立之裁決書已
    於98年2月26日送達，異議人於98年3月12日提出異議，未逾
    聲明異議之法定期限，本案經舉發單位函覆內容略以：經查
    駕駛人駕駛車牌號碼5Q-0988號自小客車，於97年12月13日
    凌晨1時10分在違規地點，因未依號誌指示闖紅燈直行（由
    西往東），員警予以鳴笛攔停稽查，駕駛人不予理會逃逸，
    經員警確認車號無訛後，依違規事實舉發，交通執法人員依
    道路交通管理處罰條例第五十三條第一項、第六十條掣單舉
    發無不當之處，本件違規事實明確，請依法駁回等語。
二、本件聲明異議意旨則以：異議人所屬之車牌號碼5Q-0988號
    自小客車，並無於97年12月13日凌晨1時10分許，開車行經
    臺中市○○○路與文心路口闖紅燈且經警鳴笛後駕車逃逸之
    違規事宜，且查閱臺中市地圖，柳川西路與文心路並無交叉
    ，更無說是闖紅燈，卻遭交警開罰，若真有違規事宜，交警
    應出示違規照片以之證明，裁決書上，交警只蓋了「校正章
    」就表示此張罰單仍是有效，異議人著實不服，為此提出聲
    明異議，請准撤銷不當裁罰之處分等語。
三、按行為人有本條例之情形者，應填製舉發違反道路交通管理
    事件通知單，並於被通之人欄予以勾記，其通知聯依下列規
    定辦理：四逕行舉發者，應按已查明之資料填註車牌號碼、
    車輛種類、車主姓名或地址，並於通知單上方空白處加註逕
    行舉發之文字後，由舉發機關送達被通知人；交通勤務警察
    或依法令執行交通稽查任務人員依前項規定舉發時，應告知
    駕駛人或行為人之違規行為及違反之法規；又填製通知單，
    應就其違反行為簡要明確記載於違規事實欄內，並記明其違
    反條款及應到案處所；違反道路交通管理事件統一裁罰基準
    及處理細則第十一條第一項第四款、第二項前段、第十三條
    第一項分別定有明文。據此以觀，舉發違反道路交通管理事
    件通知單自應明確記載違規之時間、地點及具體違規行為等
    重要事項，蓋因違反道路交管理事件之處罰為一行政秩序罰
    ，性質上為負擔之行政處分，自應符合行政法基本原則之要
    求，即應由舉發單位於違規通知單上詳為記載，以利受通知
    人得以對其違規行為有陳述爭執之機會，因此；舉發單位所
    為之舉發違反道路交通管理事件通知單若有違規地點記載錯
    誤之瑕疵，而裁處機關即逕列受通知人為受處分人，並處以
    較高額罰鍰時，該裁處已非適當與否之問題，而屬裁量之濫
    用，構成違法，得為交通法庭審查並撤銷之對象。經查：
（一）本件舉發機關臺中市警察局交通警察隊警員甲○○逕行舉
      發之中市警交字第GE0000000號舉發違反道路交通管理事
      件通知單，所填載違規時間「97年12月13日01時10分」、
      違規地點「臺中市○○○路、文心路」，異議人以臺中市
      ○○○路與文心路並未交接為由，否認有在該處交岔路口
      闖越紅燈及不服員警鳴笛駕車逃逸之違規行為，是以，本
      件爭執重點應係在於異議人有無於前開時間、地點有闖越
      紅燈及不服員警鳴笛攔檢逕行逃逸之違規情事。
（二）對此，本院經傳喚證人即舉發員警甲○○到庭結證稱：「
      我今日有帶當天取締過程的光碟來，拍攝時間是駕駛人闖
      紅燈後，我們要攔停，他不停，所以我們就駕車跟隨，打
      算要當場攔停舉發，我負責駕駛警車，我同事負責攝影，
      我們跟了一分多鐘的時間，期間一直有鳴笛示警，要駕駛
      人靠邊停車，駕駛人曾經有靠邊停車，等我們要下車時，
      駕駛人就倒車從我們的左方駕車逃逸，我們為避免危險，
      就沒有繼續跟隨，再依光碟片所拍攝到的車牌號碼直接逕
      行舉發，當時候發現駕駛人違規的時間是97年12月13日凌
      晨1時10分，地點在文新路與柳川西路路口，我們事後依
      據該車牌號碼，查證該車籍資料，確實與現場違規的黑色
      賓士車輛相同，受處分人士很明顯的闖紅燈，我是開受處
      分人二張紅燈，另一張是闖紅燈及未繫安全帶，本件異議
      的舉發單是第二張紅單，這是受處分人闖越的第二個紅燈
      。當時有我、分隊長、陳俊聖、警員陳衍宇及另一名警員
      ，當日我們是執行取締酒駕的勤務。」、「當時受處分人
      車上還有載一名女子，當時駕駛人是從北屯路九龍理容KT
      V出來，我們懷疑駕駛人有酒駕的情事，之後又闖紅燈，
      我們駕車攔阻，駕駛人又攔檢不停逃逸，所以我們才會逕
      行舉發。」等語，經當庭播放證人甲○○警員提出之錄影
      光碟，確實如其所述，警車一路跟隨車牌號碼5Q-0988號
      賓士廠牌黑色自小客車，有開啟警示燈示警，期間該黑色
      自小客車亦有短暫靠邊停車之情事；佐以，該車牌號碼5Q
      -0988號賓士廠牌黑色自小客車，係屬異議人所有，97年1
      2月13日當天亦由異議人本人所駕駛，並搭載一名女性公
      司同事之情，業據異議人到庭供述屬實，並有車籍查詢—
      基本資料詳細畫面在卷為憑；況且，證人甲○○警員與異
      議人既不相識，亦無任何嫌隙，自無故意誣陷異議人之理
      ，因此，證人甲○○警員所為證述內容，應屬可信。是以
      ，異議人所駕駛之車牌號碼5Q-0988號賓士廠牌黑色自小
      客車於97年12月13日凌晨1時10分許有闖越紅燈及不服警
      察鳴笛攔檢逕行逃逸之違規情事，應堪認定。
（三）至於，異議人實際違規之地點，證人甲○○警員於舉發違
      反道路交通事件通知單上面係填載「臺中市○○○路、文
      心路」，而原處分機關亦依據該逕行舉發單之記載，認定
      違規地點為「臺中市○○路、柳川西路」，惟異議人當庭
      提出網路下載之臺中市地圖顯示，文心路與柳川西路確實
      並未相接，本院經命證人甲○○警員再行查證確認結果，
      異議人於97年12月13日凌晨1時10分許闖越紅燈不服鳴笛
      攔檢逕行逃逸之違規地點，應該係在「臺中市○○路4段
      與梅川西路4段」，並非臺中市○○路與柳川西路口，此
      有證人甲○○警員事後拍攝之違規現場路口照片四張、網
      路下載之臺中市地圖一份在卷可稽，是以，異議人指摘本
      件舉發違反道路交通管理事件通知單記載之違規地點有誤
      ，應屬屬實。本件原處分機關在舉發通知單未記載正確違
      規地點之情況下，逕依違反道路交通管理事件統一裁罰基
      準表裁處罰鍰，依首揭說明，在裁處上顯有瑕疵，而此項
      瑕疵已屬於裁量濫用而構成違法之情形。
（四）綜上所述，異議人以並無闖越紅燈、拒絕停車接受稽查而
      逃逸之違規情事為由，聲明異議，經本院調查結果，雖屬
      無據，然就異議人所稱違規地點記載有誤部分，經查證結
      果，本件舉發違反道路交通管理事件通知單上面所記載之
      「臺中市○○路、柳川西路」，實際上並未相接，該逕行
      舉發單上面既未記載「臺中市○○路4段與梅川西路4段」
      之正確違規地點，原處分機關逕依該錯誤記載之違規地點
      據以為裁罰，於法即屬有違，自應由本院撤銷原處分，發
      回原處分機關責由逕行舉發單位重新掣單，填載正確違規
      地點後再行送達異議人後，再另為適當之裁決。
據上論斷，應依道路交通管理處罰條例第八十七條第二項、道路
交通案件處理辦法第二十條前段，裁定如主文。
中    華    民    國    98    年    4     月    1     日
                  交通法庭    法  官  巫淑芳
上正本證明與原本無異。
如不服本裁定應於送達後五日內向本院提出抗告狀。
                              書記官  張孝妃
中    華    民    國    98    年    4     月    1     日


司法院資訊處製作；財團法人民間司法改革基金會備份。
